【裁判字號】    97,交抗,53
【裁判日期】    970901
【裁判案由】    違反道路交通管理處罰條例聲明異議
【裁判全文】
臺灣高等法院花蓮分院交通事件裁定      97年度交抗字第53號
抗  告  人  交通部公路總局臺北區監理所花蓮監理站
代  表  人  甲○○
相  對  人
即受處分人  乙○○
上列抗告人因相對人即受處分人違反道路交通管理處罰條例案件
，對於交通部公路總局臺北區監理所花蓮監理站於民國97年7月3
日所為處分（原處分案號：花監違字第裁44-P00000000號裁決書
），聲明異議，不服臺灣花蓮地方法院中華民國97年 7月31日97
年度交聲字第199號裁定，提起抗告，本院裁定如下：
    主  文
抗告駁回。
    理  由
一、受處分人即相對人（以下簡稱受處分人）在原法院異議意旨
    略以：伊對酒駕違規等情並不爭執，惟吊扣駕駛執照部分容
    有爭議，因伊考取聯結車駕駛執照係由小客車、大貨車、聯
    結車，採一級一級之方式考取，然伊違規時係駕駛自用小客
    車非職業聯結車，應吊扣自小客車駕駛執照：且如吊扣職業
    聯結車駕照，將影響伊家庭生計，爰請求改吊扣伊之自小客
    車駕駛執照等語。原法院認受處分人之異議有理由，而將原
    處分關於吊扣職業聯結車駕駛執照12個月部分撤銷，另諭知
    受處分人吊扣小型車普通駕駛執照12個月。
二、抗告意旨略以：道路交通管理處罰條例第35條第1項第1款所
    規定之「吊扣駕駛執照」，係指「吊扣駕駛人酒後違規駕駛
    時，駕駛該違規車輛所憑之駕駛執照」，亦即以領有普通小
    型車駕駛執照者，酒後違規駕駛普通小型車時，所吊扣者即
    係該駕駛者之普通小型車駕駛執照。但因取得高一級車類之
    駕駛資格者，依憑其所領有之較高級駕駛執照，酒後違規駕
    駛較低級之車輛時，自仍應吊扣其駕駛該違規車輛所憑之較
    高級駕駛執照，始符合道路交通安全規則第114條第2款、第
    53條、第61條第1項及道路交通管理處罰條例第35條第1項第
    1款、第24條第 1項第2款、第68條規定之意旨。又道路交通
    安全規則第61條規定駕駛人取得高一級車類之駕駛資格者，
    應換發駕駛執照，然此係為行政管理之方便而設定之規定，
    若因該規定即謂領有較高一級之車輛駕駛執照者，因無較低
    一級之普通小型車駕駛執照以供吊扣，則與道路交通管理處
    罰條例有違。再者，違反道路交通管理處罰條例之規定致須
    接受吊扣或吊銷駕駛執照處分者，意謂其違規行為對道路交
    通秩序之維持及道路交通安全已生影響，限制其繼續駕車行
    使道路之權利，其係屬駕駛行為之限制，並不因所持駕駛執
    照種類不同而有所差異。故請求撤銷原裁定，另為合法妥適
    之裁定。
三、按民國（下同）94年12月14日修正、95年3月1日施行前之道
    路交通管理處罰條例第68條固規定：「汽車駕駛人，因違反
    本條例及道路交通安全規則之規定，受吊扣或吊銷駕駛執照
    處分時，吊扣或吊銷其持有各級車類之駕駛執照」。惟修正
    後業已刪除「吊扣」之規定，改為「汽車駕駛人，因違反本
    條例及道路交通安全規則之規定，受吊銷駕駛執照處分時，
    吊銷其持有各級車類之駕駛執照」。其修正理由乃係舊法將
    違法或違規駕駛人所持有各級車類之駕駛執照一併吊扣，失
    之過苛，影響人民工作及生活甚鉅，故依修正後之該條規定
    ，受吊扣駕駛執照處分時，僅能吊扣違規當時所駕車類之駕
    駛執照，不再吊扣其持有各級車類之駕駛執照，僅於受吊銷
    駕駛執照處分時，始吊銷其持有各級車類之駕駛執照，其理
    甚明。經查：
（一）本件受處分人乙○○違反道路交通管理處罰條例之事實，
      抗告人及受處分人皆無異議，並有臺北區監理所花蓮監理
      站花監違字第裁44-P00000000號裁決書在卷可憑。是受處
      分人酒後駕駛自用小客車，卻遭監理機關處以吊扣職業聯
      結車駕駛執照之事實，甚為明確堪予認定。
（二）受處分人本件違規酒後駕駛，依行為時之道路交通管理處
      罰條例第35條第1項第1款之規定：「汽車駕駛人，駕駛汽
      車經測試檢定酒精濃度超過規定標準，處新台幣1萬5千元
      以上 6萬元以下罰鍰，並當場移置保管該汽車及吊扣其駕
      駛執照1年」，除罰鍰外自應吊扣其駕駛執照1年。然此吊
      扣駕駛執照之處分，依上開有關道路交通管理處罰條例第
      68條修正之說明，應僅限於駕駛人違規時所駕駛之駕駛執
      照種類，抗告人自不得擴張法律，吊扣駕駛人違規駕駛時
      所駕車類以外之駕駛執照。是本件受處分人違規時係駕駛
      自小客車，依法所受處分應為限制駕駛自小客車，殆無疑
      義；抗告人自不得擴張法律，吊扣受處分人違規駕駛時所
      駕車類以外之駕駛執照。因之原裁定將原處分關於吊扣職
      業聯結車駕駛執照12個月部分撤銷，另諭知吊扣受處分人
      小型車普通駕駛執照，於法尚無不當。
（三）至道路交通安全規則對於汽車駕駛執照之管理，採取一人
      一照原則，固導致越級駕駛人違規酒駕時，受有無須吊扣
      駕駛執照之利益，然此關於駕駛執照管理所衍生之執行困
      難或法規漏洞，宜由修法或其他行政措施解決，尚不得擴
      張解釋，於駕駛人無較低級駕駛執照可供吊扣時，即率爾
      代以吊扣其所領有之較高級駕駛執照，而將此不利益歸諸
      於受處分人。抗告人另主張：違反道路交通管理處罰條例
      規定，致須接受吊扣或吊銷駕駛執照處分者，意謂其違規
      行為對道路交通秩序之維持及道路交通安全已生較大影響
      ，限制其繼續駕駛行使道路之權利，其係屬駕駛行為之限
      制，並不因所持駕駛執照種類不同而有所差異云云。惟保
      障人民之工作權及生存權，為憲法第15條明文規定；駕駛
      人所為之違規行為，應當受處分，理所當然，然其裁處之
      範圍、方式、手段等，自應遵守比例原則，方為允當。駕
      駛人違規酒駕時，對於駕駛人違規當時所駕駛車輛之駕駛
      執照為吊銷，始為適法之裁處，已如前述；自不得將之擴
      張，而限制其駕駛他級車輛行駛道路之權利，導致影響人
      民生活，附此敘明。
（四）綜上所述，抗告意旨指摘原裁定不當，核無理由，應予駁
      回。
據上論斷，應依道路交通管理處罰條例第89條、道路交通案件處
理辦法第25條、第26條，刑事訴訟法第412條，裁定如主文。
中    華    民    國    97    年    9     月    1     日
                      審判長法  官  何方興
                            法  官  林鳳珠
                            法  官  林德盛
以上正本證明與原本無異。
本件不得再抗告。
                            書記官  劉妙娘
中    華    民    國    97    年    9    月     1     日


司法院資訊處製作；財團法人民間司法改革基金會備份。
